臺灣高等法院臺中分院民事裁定
110年度抗字第342號
抗  告  人  許英善  
上列抗告人因聲請法官迴避事件，對於中華民國110年6月25日臺
灣臺中地方法院110年度聲字第187號所為裁定提起抗告，本院裁
定如下：
    主  文
抗告駁回。
抗告訴訟費用由抗告人負擔。
    理  由
一、按法官曾參與該訴訟事件之前審裁判或仲裁者，應自行迴避
     ，不得執行職務；民事訴訟法第32條第7款定有明文。其目
    的在當事人就法官曾參與之裁判聲明不服時，使該法官於其
     救濟程序，不得再執行職務，以保持法官客觀超然之立場
    ， 而維審級之利益及裁判之公平（司法院大法官會議釋字
    第25 6號解釋參照）。又所謂「參與前審裁判」固不以下級
    審裁判為限，除權判決對於撤銷除權判決之訴，宣告禁治產
    之裁 定對於撤銷禁治產宣告之訴，亦為同款所謂前審裁判
    。然除 有此種特殊情形外，恆指該事件之下級審裁判而言
    。如參與 一審判決之法官復參與二審判決，或參與二審判
    決之法官復 參與三審判決，則當事人對於審級之利益即有
    欠缺。下級審 判決經上級審廢棄發回更審者，參與該下級
    審判決之法官於 更為審判之程序，不得謂為參與前審判決
    之法官（最高法院 48年台再字第5號民事判例、95年度台抗
    字第611號民事裁判 意旨參照）。又按法官有民事訴訟法第
    32條所定之情形而不自行迴避，或有第32條所定以外之情形
    ，足認其執行職務有偏頗之虞者，當事人得聲請法官迴避，
    為同法第33條第1項第1款、第2款所明定。所謂足認法官執
    行職務有偏頗之虞之情形，應以法官對於訴訟標的有特別利
    害關係，或與當事人之一造有密切之交誼或嫌怨，或基於其
    他情形，客觀上足疑其為不公平之審判者，為其原因事實，
    若僅憑當事人之主觀臆測，或認法官就當事人聲明之證據不
    為調查，或認法官指揮訴訟欠當，則不得謂其有偏頗之虞（
    最高法院27年抗字第304號、69年台抗字第457號民事判例意
    旨參照）。是當事人以上開迴避之原因，聲請法官迴避，依
    同法第34條第1項、第2項及第284條規定，應提出可使法院
    信其主張為真實之證據釋明之。
二、聲請及抗告意旨略以：其與相對人李裕男間確認三七五租約
    法律關係不存在事件（即原法院110年度訴字第223號，下稱
    更審前訴訟）前經蔡嘉裕法官（下稱蔡法官）以另案判決效
    力所及，依民事訴訟法第249條第1項第7款規定認其訴不合
    法而裁定駁回，嗣經本院以110年度抗字第188號民事裁定將
    更審前訴訟廢棄並發回原法院，仍分由發回前承辦之蔡法官
    審理，無異由該法官連續兩次審理同一案件，應認有民事訴
    訟法第32條第7款規定之自行迴避事由。且蔡法官就該事件
    已形成既定心證，難期其能摒除既定成見而無偏頗之虞，亦
    構成民事訴訟法第33條第1項第2款之迴避事由，故其得依民
    事訴訟法第33條第1項、第2款規定聲請法官迴避。原裁定駁
    回其聲請，顯有違誤，爰請求廢棄原裁定等語。
三、經查：
  ㈠抗告人向原法院提起更審前訴訟，經蔡法官以110年度訴字第
    223號民事裁定駁回抗告人之訴，經抗告人聲明不服提起抗
    告，本院以110年度抗字第188號民事裁定，認本件訴訟係屬
    合一確定之共同訴訟人事件，應將訴外人中華民國、許再益
    、許英汝、郭再添（下稱中華民國等）及抗告人應視為一體
    ，不得僅為一部之裁判，而原裁定僅就抗告人為裁判，而未
    對中華民國等併為裁判，尚有未洽，因而廢棄原裁定駁回抗
    告人之訴，並發回原法院後，仍由蔡法官執行審判職務等情
    ，有原法院110年度訴字第223號民事裁定、本院110年度抗
    字第188號民事裁定附卷可稽（見原審卷第11至14頁）。依
    首揭說明，法官曾參與該訴訟事件更審前之裁判，非屬民事
    訴訟法第32條第7款所定應自行迴避之事由，亦與該規定係
    禁止曾參與下級審裁判之法官復參與上級審裁判，以維持審
    級之利益及裁判之公平無關。是抗告人以更審後本件訴訟仍
    由蔡法官審理，違反民事訴訟法第32條第7款規定云云，要
    屬無據，自不可採。
  ㈡再抗告人並未提出證據釋明蔡法官與更審後本件訴訟之訴訟
    標的究有何特別利害關係，或與當事人之一造有密切之交誼
    或嫌怨，或客觀上有何足疑其為不公平之審判者，要難僅因
    蔡法官於更審前訴訟曾為不利於抗告人之認定，即謂其執行
    職務有偏頗之虞。抗告人據此聲請蔡法官迴避，核與民事訴
    訟法第33條第1項第1款、第2款規定不符。從而，抗告人依
    民事訴訟法第33條第1項、第2項規定聲請法官迴避，為無理
    由，不應准許。原審法院駁回抗告人之聲請，核無違誤，抗
    告意旨指摘原裁定不當，求予廢棄，為無理由，應予駁回。
四、據上論結，本件抗告為無理由，爰裁定如主文。
中　　華　　民　　國　　110 　年　　8 　　月　　18　　日
                民事第六庭    審判長法  官  楊熾光
                                    法  官  莊宇馨
                                    法  官  郭玄義
正本係照原本作成。       
本裁定除以適用法規顯有錯誤為理由外，不得再抗告。如提起再
抗告，應於收受後10日內委任律師為代理人向本院提出再抗告狀
。並繳納再抗告費新臺幣1,000元。 
                                    書記官  劉雅玲
　　　　　　　　　　　　　　　　　　
中　　華　　民　　國　　110 　年　　8 　　月　　18　　日